# 资产出资是否构成一揽子交易？

提问人：summerxxy 时间：2023-09-04 16:53:
请教陈版：甲公司 2018 年支付 3000 万购买子公司乙（无实际生产经营，有探矿权证书，需要续期采矿权）， 2022年考虑到企业规模较小，开发有难度，故引进战略投资者丙，签订增资协议。增资后，丙持股比例65%，甲持股比例35%。
协议约定：增资款 9000 万分 2 笔支付，乙方收到丙方首次增资款（ 5100 万） 0 后五个工作日内，甲方、乙方配合丙方办理丙方占比51%和甲方占比49%股权工商变更登记。本协议经三方签订后一百八十个自然日内，丙方支付剩余增资款（ 3900 万），乙方收到甲方剩余增资款后五个工作日内，甲方、乙方配合丙方办理丙方占比65%和甲方占比35%股权工商变更登记。
2022 年 10 月，丙方支付首次增资款， 2023 年 7 月，丙方支付剩余款项同时采矿权证书也已经办理。
会计处理：
1 、丙方增资前，甲方拥有探矿权也未向乙转让开采业务开展所必要的人员、技术、具备产出能力的运输及加工设备，因此该资产在购买日不具备投入、加工处理过程，也不能直接形成产出，不构成《企业会计准则第 20 号—企业合并》规定的业务。其股权实质上全部公允价值集中于其所拥有的矿权资产，故该探矿权计入其他非流动资产2 、 2022 年 10 月，丙方支付首次增资款，视同甲方利用资产出资，按丙方增资款享有的股权比例为基础计算甲方持有的49%的公允对价（5100/51%*49%=4900）与购买探矿权支付的对价 3000 之差计入营业外收入借 长投 4900
贷 其他非流动资产 3000
贷 营业外收入 1900
3 、 2023 年 7 月，丙方支付剩余增资款，甲方因增资导致股权稀释，故将相关股权稀释损失计入资本公积4 、还是首次增资和后续支付款项构成一揽子交易， 2022 年 10 月就应该按35%比例长投（=9000/65%*35%=4846.15）
借 长投 4846.
贷 其他非流动资产 3000
贷 营业外收入 1846.
请教陈版应如何理解？

回答人：chenyiwei
这两次增资很可能构成一揽子交易。关于控制权丧失的时点问题，需考虑：探矿权转采矿权的办理是谁的责任？是否在丙的两笔出资均到位后，甲才有义务去办理采矿权变更事宜？
如果是，则虽然第一次出资后丙已占51%股权，但真正丧失控制权要到丙方出资全部到位，并办理采矿权变更之后。此时一次性确认处置损益（资产处置损益）。
具体参阅：《监管规则适用指引——会计类第 2 号》之“2-12 一揽子交易分步实现非同一控制下企业合并的会计处理”。